【裁判字號】    95,交聲,1168
【裁判日期】    951228
【裁判案由】    聲明異議
【裁判全文】
臺灣臺中地方法院交通事件裁定        95年度交聲字第1168號
原處分機關  交通部公路總局臺中區監理所臺中市監理站
異  議  人
即受處分人  甲○○
上列受處分人因違反道路交通管理處罰條例案件，對於交通部公
路總局臺中區監理所臺中市監理站於民國95年10月31日所為之處
分（裁監稽違字第裁61-Z00000000號裁決書），聲明異議，本院
裁定如下：
    主    文
異議駁回。
    理    由
一、原處分機關略以：異議人即受處分人甲○○於民國95年09月
    01日13時44分許，駕駛車牌號碼AG—362號營業大客車，在
    國道一號公路北向146K處，因沿途非超車佔用中線車道行駛
    之違規，遭內政部警政署國道公路警察局第二警察隊造橋分
    隊以違反道路交通管理處罰條例第三十三條第一項第三款予
    以開單舉發，異議人於95年09月11日提出申訴，經國道公路
    警察局第二警察隊駁回後，即於95年10月25日具狀提出異議
    ，本所遂於95年10月31日以裁監稽違字第裁61-Z00000000號
    裁決書，按最低罰額處罰鍰新臺幣4000元並記違規點數一點
    ，異議人於95年11月16日再次具狀提出異議。
二、本件異議人提出之異議理由係以：(一)原舉發單所列載之依據
    法條為「道路交通管理處罰條例第三十三條第一項第三款」
    ，而經異議人提出申訴後，國道公路警察第二隊函覆則改依
    「高速公路交通管制條例第八條第一項第二款」予以駁回申
    訴，之後監理所裁決書之內容則記載「慢速大型車行駛內側
    以外車道」、「道路交通管理處罰條例第三十三條第一項第
    三款」，同一案件卻有三種不同處罰內容，引用二種不同處
    罰條例；(二)異議人於95年09月01日13時44分許行駛國道一號
    中山高速公路北上146公里處，亦為超車始會行駛中線車道
    ，因當時外線車道整排全是貨櫃車及大型貨車，車速非常緩
    慢，約65到70公里，異議人當時車速約90至100公里，而中
    線車道僅有少數小行車及一部統聯客運，異議人遂進入中線
    車道，跟隨前進，但行駛至上開地點時，因統聯客運轉至外
    線車道，異議人亦想跟隨至外線車道，但因前述車突然減速
    ，異議人無法變換車道，乃回到中線車道，正想超越統聯客
    運或待統聯客運加速至可超車時再轉至外線車道行駛時，即
    為警攔查開單舉發；(三)依照高速公路通行規則第八條第一項
    第二款之規定，三線車道，大型車速度在八十公里以上時，
    本來依法即可利用中線車道超越前車；(四)舉發人告發同時，
    並未提出錄影帶、相片等事證，僅以口頭告知違規，無法令
    人信服云云。
三、按受處分人不服第八條主管機關所為之處罰，得於接到裁決
    書之翌日起二十日內，向管轄地方法院聲明異議；又交通法
    庭認為聲明異議無理由者，應以裁定駁回之，道路交通管理
    處罰條例第八十七條第一項、道路交通案件處理辦法第十九
    條分別定有明文。次按汽車行駛高速公路，其車道之使用，
    除因交通事故及道路施工依臨時或可移動標誌指示或公路警
    察指揮外，應依設置之交通標誌、標線或號誌之規定，無設
    置者，大型車車輛應行駛於外側車道，但得暫時利用緊鄰外
    側車道之車道超越前車，高速公路交通管制規則第八條第二
    款定有明文。又按汽車行駛於高速公路、快速公路或設站管
    制之道路，不遵使用限制、禁止、行車管制及管理事項之管
    制規則而有未依規定行駛車道之行為者，處汽車駕駛人新臺
    幣三千元以上六千元以下罰鍰，道路交通管理處罰條例第三
    十三條第一項第三款定有明文。經查：
    （一）對於異議人於95年09月01日13時44分許，在國道一號
          高速公路北向146公里處，駕駛車牌號碼AG—362 號
          營業大客車，行駛於中線車道，遭警以大型車非超越
          外側車道車輛沿途佔用中線車道行駛予以舉發之情，
          此有內政部警政署國道公路警察局公警局交第Z00000
          000號舉發違反道路交通管理事件通知單、內政部警
          政署國道公路警察局第二警察隊95年09月26日公警二
          交字第0950271740號書函在卷可稽。因此，異議人駕
          駛屬於大型車輛之營業大客車行駛於高速公路時，除
          確有超車之必要，依法得以暫時利用緊鄰外側車道之
          中線車道超越前車之外，並無其他理由可以行駛於中
          線車道，合先敘明。
    （二）依據異議人於95年09月11日向臺中區監理所提出之「
          交通違規陳述單」中之記載，異議人僅係指稱「該路
          段並未設立『除超車禁駛中線車道』告示牌，該路段
          並未禁止大型車行駛中線車道，依高速公路通行規則
          ，三線車道，大型車禁駛內線，故申訴人並無任何違
          規行為」，可見異議人最初並未表示為警舉發當時係
          為圖超車而佔用中線車道，僅係主張大型車依法有權
          行駛內線車道以外之車道，認為本身行駛中線車道並
          無違規行為，則異議人於為警攔查之際，是否確為超
          車而臨時佔用中線車道，異議人本身對此亦無法提出
          任何佐證，已有可疑。
    （三）再者，依據異議人提出之聲明異議狀中記載之事實經
          過，提及當時外線車道整排全是貨櫃車及大型貨車，
          車速非常緩慢，約65至70公里，可見當時情況異議人
          根本不可能超車；又異議人提及當時有一部統聯客運
          行駛於中線車道，異議人遂進入中線車道跟隨前進，
          可見異議人行駛於中線車道亦有相當時間，並非暫時
          佔用；且異議人提及後來統聯客運變換車道至外線車
          道時，異議人因無法跟隨變換至外線車道，因而繼續
          行駛中線車道，更徵異議人行駛於中線車道之時間頗
          長，顯非一般為超車暫時利用之情可比擬；復以，依
          據異議人所陳述之外線車道車況不佳，異議人根本不
          可能做超車動作，除非異議人直接行駛中線車道，以
          避開外線車道沿途之慢速大型車輛。
    （四）由此可知，異議人指稱係為超車臨時佔用中線車道之
          情，顯然與其所述之情節不符，自無從據以採信。是
          以，異議人駕駛大型車佔用中線車道事證明確，既無
          從證明係為超車，即已違反高速公路交通管制規則第
          八條第二款「大型車應行駛於外線車道」之規定，而
          應依道路交通管理處罰條例第三十三條第一項第三款
          「汽車行駛於高速公路未依規定行駛車道」之規定，
          科處罰鍰，內政部警政署國道公路警察局第二警察隊
          造橋分隊員警依法舉法，並無不合。
    （五）另外，異議人指稱舉發單、申訴函覆理由及裁決書，
          就同一事件確有三種不同處罰內容，引用二種不同處
          罰條例云云，顯係對於法律規範有所誤認，蓋道路交
          通管理處罰條例第三十三條第一項第三款僅係規定汽
          車行駛於高速公路時未依規定行駛車道應予處罰，而
          汽車於高速公路行駛時應如何行駛車道，則應依據高
          速公路交通管制規則第八條之規範，且高速公路管制
          規則第八條本身並無罰則之規定，仍應適用道路交通
          管理處罰條例之規範；再者，舉發單、申訴函覆理由
          及裁決書，就異議人非為超車而佔用行駛中線車道之
          違規事實，記載並無相悖之處，僅係文字陳述繁簡不
          同而已，異議人執此為辯，要屬無據。至於異議人要
          求取締員警提出錄影帶、照片為證部分，經本院查詢
          結果，本件交通違規並無照相或錄影資料，僅係由員
          警當場攔查舉發，衡諸一般車輛在高速公路高速行駛
          之狀況下，取締員警在行駛過程中發現大型車違規佔
          用車道之情形，僅能採信員警認定，蓋員警與異議人
          並無任何怨隙，自無刻意誣陷之理，且以高速公路取
          締違規之難度及危險性，取締員警若非異議人違規事
          證明確，亦不可能當場攔查開單舉發，況且，依據道
          路交通管理處罰條例第七條第一項規定：「道路交通
          管理之稽查，違規紀錄，由交通勤務警察，或依法令
          執行交通稽查任務人員執行之。」，國道公路警察既
          然被法律賦予執行道路交通稽查之任務，則對於取締
          員警之稽查結果，在無具體事證足以認定稽查結果係
          屬不當或不實之情況下，自應予採信執行交通勤務員
          警之稽查結果。因此，本院認為異議人以取締員警未
          能提出錄影帶或照片為由，否認違規之事實，亦無從
          採信。
    （六）是以，依據現有事證，異議人確有駕駛營業大客車於
          高速公路行駛時，違規佔用中線車道之情事，且無從
          證明異議人係為超車而暫時佔用中線車道，則異議人
          駕駛大型車輛在高速公路未依規定行駛於外側車道違
          規之事實之事實，應堪認定。從而，異議人所辯，尚
          非可採。本件原處分機關援引首揭規定所為之處分，
          於法並無不合。綜上所述，本件異議為無理由，應予
          駁回。
四、據上論斷，應依道路交通管理處罰條例第八十七條第二項、
    道路交通案件處理辦法第十九條，裁定如主文。
中    華    民    國    95    年    12    月    28    日
                  交通法庭      法  官  巫淑芳
上正本證明與原本無異。
如不服本裁定應於送達後五日內向本院提出抗告狀。
                                書記官  王麗麗
中    華    民    國    95    年    12    月    28    日


司法院資訊處製作；財團法人民間司法改革基金會備份。
